最高法院刑事判決　　　　　　　　　　　　　　　八十六年度台上字第六七一三號
　　上　 訴　 人　台灣高等法院高雄分院檢察署檢察官
　　上訴人即被告　甲○○
　　選 任辯護 人　戴國石律師
　　　　　　　　　徐豐明律師
　　　　　　　　　鄭銘仁律師
　　被　　　　告　乙○○
右上訴人等因被告等貪污案件，不服台灣高等法院高雄分院中華民國八十六年八月廿
日第二審判決（八十六年度上訴字第三三二號，起訴案號：台灣高雄地方法院檢察署
八十五年度偵字第七三三六號），提起上訴，本院判決如左：
    主  文
原判決撤銷，發回台灣高等法院高雄分院。
甲○○之上訴駁回。
    理  由
一撤銷發回（檢察官上訴）部分
本件原判決認定被告甲○○係中國石油股份有限公司（下稱中油公司）高雄煉油總廠
環保室工安衛生師，負責水污染防治工程設計、規劃等業務，為依據法令從事公務之
人員，民國八十四年一月初，辦理「半站油槽區污染雨水處理工程（案號ＡＢ－八三
○四三）」之工程初部底價彙整工作，為使巨榕公司順利借牌承包工程，竟將其職務
上應保密之該工程原委託中鼎公司設計之設計規範、數量分析表及其本人製作之工程
預估底價（即參考底價）新台幣（下同）八千七百九十九萬七千三百十七元，於該工
程尚未公開招標前，即事先洩露予巨榕公司負責人乙○○知悉，而同時洩漏關於中華
民國國防以外應秘密之文書，以便乙○○於公開招標前提早核算成本投標等情，因而
撤銷第一審關於甲○○部分之判決，改判論處被告甲○○公務員，洩漏關於中華民國
國防以外應秘密之文書罪嫌，及說明公訴人另指被告除洩漏上開工程預估底價外，另
洩漏八十四年五月十六日召開之工程審議會決議內容，致使乙○○充分瞭解審標情形
，而得順利以信誼機器工業股份有限公司（下稱信誼公司）名義標得上開工程，被告
於違背職務，洩漏上開秘密後，並因此多次接受乙○○之邀宴招待而收受不正利益，
八十四年八月間，被告獲悉法務部調查局高雄市調查處以密件公文調借該工程發包資
料，又將此項消息洩漏予乙○○，致乙○○得指示其公司會計王櫻芳將帳冊中有關與
中油公司高雄煉油總廠員工許東益金錢借貸往來之記載塗抹，認被告另涉有公務員洩
密及關於違背職務之行為收受不正利益罪嫌，惟此部分被告之犯罪不足證明，因公訴
人認此部分與判決有罪部分有裁判上之一罪關係，故不另予無罪諭知之理由。並以公
訴意旨另略稱：被告乙○○因甲○○之違背職務洩漏上開工程預估底價及工程審議會
之決議內容，而多次招待甲○○至酒店宴飲，認乙○○涉犯連續對於公務員，關於違
背職務之行為，交付不正利益罪嫌等情，惟此部分經審理結果，被告之犯罪嫌疑不足
，因而撤銷第一審判決，改判諭知被告乙○○無罪，固均非無見。
惟查：(一)依原判決認定之事實，被告甲○○之洩漏中油公司高雄煉油總廠「半站油槽
區污染雨水處理工程」之工程預估底價予乙○○之目的，在於使乙○○於公開招標前
提早核算成本投標，俾其經營之巨榕公司順利借牌承包該工程等情，另依卷內資料，
乙○○於取得工程預估底價後，其負責之巨榕公司果於八十四年六月五日借用信誼公
司名義標得該項工程（他字卷第十、十一、十三頁）。如均無訛，則被告甲○○既於
工程尚未招標前，即將其職務上應保密之事項洩漏予乙○○，使乙○○負責之巨榕公
司得借用信誼公司名義，以不正當之手法標得原本可能無法得標之工程，所為是否有
圖利巨榕公司之意圖﹖而應成立公務員圖利罪﹖尚非全無斟酌之餘地。(二)依卷內資料
，本件工程曾於八十四年二月六日召開資格標，因投標廠商不足而流標，八十四年三
月六日召開第二次資格標，又因四家投標廠商中僅一家合格而廢標，八十四年四月廿
八日再召開第三次資格標，共有信誼等五家公司投標，八十五年五月十六日召開工程
審議會，認五家公司均符合資格後，遂於八十四年六月五日開價格標，由信誼公司得
標（原審卷第六十五頁至第七十一頁，他字卷第十三頁）。而據被告甲○○於法務部
調查局高雄市調查處供稱：在工程招標期間，伊曾和乙○○到過「麗池」、「名歌手
」、「大麗池」、「金雷鳥」、「富貴人生」等酒店喝酒，大部份都是乙○○付帳（
偵查卷第七頁）。於原審亦稱：在工程招標前曾接受乙○○之邀宴，次數不記得了，
是乙○○付錢（原審卷第廿頁反面）等語，核與乙○○供稱：在工程招標期間曾與甲
○○去過「麗池」、「名歌手」、「大麗池」等酒店喝過酒等語（偵查卷第十一頁）
相符合。檢察官並據此認被告甲○○應成立修正前貪污治罪條例第四條第一項第五款
之公務員對於違背職務之行為收受不正利益罪，被告乙○○應成立同條例第十條第二
項之對於公務員關於違背職務之行為，交付不正利益罪，準此，原審即應針對起訴事
實所指及被告二人之上開供述，就本件扣案之巨榕公司帳冊，並向「麗池」等酒店查
詢，令提出八十四年六月五日以前之收支帳，詳加比對、查核，查明工程招標期間，
被告甲○○是否確曾接受乙○○之招待，該招待與甲○○之洩漏預估底價有無關係，
以究明事實真相，原審未詳予查明，率以甲○○對上開工程並無決定權，並以八十四
年六月五日各廠商之價格標已投遞完畢後，被招待宴飲之事實，認其之接受招待，與
其職務上並無對價關係，自嫌速斷而不足以昭折服。此部分檢察官上訴意旨指摘原判
決違法，非無理由，認應發回更審，期臻翔適。
二上訴駁回（甲○○上訴）部分
按刑事訴訟法第三百七十六條所列各罪之案件，經第二審判決者，不得上訴於第三審
法院，為該條所明定，本件上訴人甲○○因公務員，洩漏關於中華民國國防以外應秘
密之文書案件，原審係依刑法第一百卅二條第一項論處罪刑，該條項之罪，法定本刑
為三年以下有期徒刑，核屬刑事訴訟法第三百七十六條第一款之案件。依首開說明，
既經第二審判決，自不得上訴於第三審法院，上訴人甲○○竟復提起上訴，自非法之
所許，應予駁回。
據上論結，應依刑事訴訟法第三百九十七條、第四百零一條、第三百九十五條前段，
分別判決如主文。
中      華      民      國    八十六    年     十一     月     十九     日
                              最高法院刑事第四庭
                                  審判長法官  莊  來  成
                                        法官  曾  有  田
                                        法官  王  德  雲
                                        法官  謝  俊  雄
                                        法官  林  永  茂
      右正本證明與原本無異
                                              書  記  官
中      華      民      國    八十六    年     十一     月    二十六    日
